最高法院刑事判決　　　　　　一○○年度台上字第五○八六號
上　訴　人　陳　磐
上列上訴人因違反槍砲彈藥刀械管制條例案件，不服台灣高等法
院中華民國一００年六月三十日第二審判決（一００年度上訴字
第一三二九號，起訴案號：台灣板橋地方法院檢察署九十九年度
偵字第二六一五七號），提起上訴，本院判決如下：
    主  文
上訴駁回。
    理  由    
按刑事訴訟法第三百七十七條規定：上訴於第三審法院，非以判
決違背法令為理由不得為之；是提起第三審上訴，應以原判決違
背法令為理由，係屬法定要件；如果上訴理由書狀並未依據卷內
訴訟資料具體指摘原判決不適用何種法則或如何適用不當，或所
指摘原判決違法情事顯與法律規定得為第三審上訴理由之違法情
形不相適合時，均應認其上訴為違背法律上之程式，予以駁回。
本件原判決維持第一審論處上訴人陳磐犯未經許可，持有可發射
子彈具有殺傷力之改造手槍罪刑〔處有期徒刑三年二月，併科罰
金新台幣（下同）三萬元，罰金如易服勞役，以一千元折算一日
；並為相關從刑之宣告〕之判決，駁回上訴人在第二審之上訴，
已詳敘其調查證據之結果及證據取捨並認定事實之理由；所為論
斷，均有卷存證據資料可資覆按。從形式上觀察，原判決並無違
背法令之情形。上訴人之上訴意旨略稱：(一)原判決未說明其認定
上訴人認識本件改造手槍（槍枝管制編號：0000000000，下稱「
系爭手槍」）具有殺傷力之理由，乃逕認上訴人具犯罪之故意，
有判決理由不備之違法。(二)上訴人於警詢時已供稱：系爭手槍係
向綽號「山豬」之友人「借來看看」等語；足見上訴人係出於好
奇心而持有系爭手槍。原判決未說明此一有利於上訴人之證據何
以不足採之理由，逕認定上訴人係出於防身之動機而持有系爭手
槍，有判決理由不備、認定事實與卷內資料矛盾之違誤。(三)原判
決既認原判決附表編號六至九（以下僅記載編號序列）之彈頭、
彈殼半成品、子彈底座及底火等物，非屬內政部公告之槍砲彈藥
主要組成零件；詎仍以此為由，認定上訴人犯罪並無情堪憫恕之
情，顯有判決理由矛盾之違法。(四)原判決以上訴人持有編號十一
之黑色火藥部分，未經起訴而無從加以裁判；卻於論斷是否情堪
憫恕時，將上訴人購入該黑色火藥之事實，納為不利上訴人之認
定依據，有判決理由矛盾之違法。(五)上訴人於警詢時已供述系爭
手槍來源為綽號「山豬」者，並提供彼之行動電話門號供追查；
檢察官亦依該門號查知使用人為「陳重瑋」。但檢察官僅以「證
人」身分傳喚「陳重瑋」，該「陳重瑋」未到庭而貽誤偵辦先機
，事後又未分案偵辦及指示員警繼續追查，員警復未自行繼續追
查，致迄未查獲。原審未依職權查明此究係檢、警之不積極作為
，抑或係上訴人所述非真？乃逕認上訴人並無槍砲彈藥刀械管制
條例第十八條第四項減輕或免除其刑規定之適用，有調查未盡、
適用法則不當之違法。(六)上訴人對原審傳喚警員詰問之結果仍有
疑義，但原審未再傳喚警員就查獲當天現場狀況及系爭手槍來源
為調查，調查程序難謂完備。(七)原判決既謂：編號十一之黑色火
藥係雙基發射火藥，經鑑定為炸彈、爆裂物之主要組成零件，任
何人非經中央主管機關之許可，不得持有云云，竟未於主文項下
宣告沒收，有判決不適用法則之違法等語。
惟查：原判決依憑上訴人之自白，證人顏世炤、吳政益（以上二
人均為警員）之證詞，卷附搜索票、搜索扣押筆錄、扣押物品收
據、目錄表、內政部警政署刑事警察局民國九十九年十一月十七
日刑鑑字第0990135001號鑑定書、照片及扣案編號一之系爭手槍
（原判決正本第四頁第十九行贅載為「原判決附表所示之物」）
等各項證據資料，於理由欄詳敘認定上訴人有原判決事實欄一所
載，自九十九年九月二十日二十時許起，未經許可，持有編號一
之具殺傷力之系爭手槍犯行，以及上訴人不符合自首要件暨上訴
人雖曾供述系爭手槍來源為綽號「山豬」之成年男子，並提供彼
使用之行動電話門號，然檢、警並未依之而查獲該名男子或因而
防止重大危害治安事件之發生，矧上訴人該項供述之真實性尚乏
補強證據可佐，要與槍砲彈藥刀械管制條例第十八條第四項規定
不合等之論斷理由。經核原判決之採證認事並無違反經驗法則、
論理法則，亦無任意推定犯罪事實、違背證據法則、查證未盡、
判決理由不備、理由矛盾、不適用法則或適用法則不當之違誤。
而依卷內資料，上訴人已於偵查中供稱：「改造手槍成品一支是
我在九十九年九月二十日左右，在新竹市○○路向朋友『山豬』
借的，當時我同時取得改造手槍一支，含彈匣、子彈六顆。我是
因為與人吵架才會想說借來防身之用」等語（見偵查卷第七０頁
）；原判決因之認定上訴人係與人吵架，為供防身之用而借用具
殺傷力之系爭手槍等情，顯非無據。上訴意旨(一)、(二)、(五)，無非
就原審採證認事職權之適法行使及原判決已明白論斷之事項，重
為事實上之爭執，俱難謂係適法之第三審上訴理由。又刑法第五
十九條規定之酌量減輕其刑，必須犯罪另有特殊之原因與環境，
在客觀上足以引起一般同情，認為即使予以宣告法定最低度刑，
猶嫌過重者，始有其適用。原判決已敘明上訴人本件持有具殺傷
力之系爭手槍之犯罪情形，並無任何情堪憫恕或特別可原之處，
因認本件並無刑法第五十九條規定之適用（見原判決正本第九頁
倒數第十行至第一０頁第十八行），尚無不適用法則之違誤；至
原判決另贅述與本件犯罪無關之編號六至九、十一等物品（均係
自上訴人住處搜獲）部分，固有欠嚴謹，然此項瑕疵並不影響判
決之結果，是不得執以指摘原判決理由矛盾。再原判決於理由欄
貳之五已說明上訴人持有編號十一之黑色火藥行為，與本件持有
系爭手槍行為，係屬數罪關係，且持有該黑色火藥行為不在檢察
官之起訴範圍內，無從一併裁判等旨（見原判決正本第一三至一
四頁）；原判決未諭知沒收該黑色火藥，洵無任何違背法令可言
。上訴意旨(三)、(四)、(七)，均非上訴第三審之適法理由。另依卷附
原審一００年六月二十二日審判筆錄之記載，原審已傳喚證人即
警員顏世炤、吳政益，就上訴人是否適用槍砲彈藥刀械管制條例
第十八條第四項規定為調查；而上訴人及其辯護人經原審審判長
詢以「尚有（何）證據請求調查？」時，復均答稱：「無」（見
原審卷第一一八頁背面至第一二０頁、第一二三頁背面）。原審
未再就該部分另為無益之調查，尤難認有調查職責未盡之違法。
上訴意旨(六)及其他上訴意旨所指各節，顯非依據卷內資料具體指
摘原判決有如何違背法令之情形，核與法律規定得為第三審上訴
理由之違法情形不相適合。應認上訴人之上訴違背法律上之程式
，予以駁回。又本件為程序判決，上訴意旨另請求依刑法第五十
九條規定酌量減輕其刑，本院尚無從審酌，併予敘明。
據上論結，應依刑事訴訟法第三百九十五條前段，判決如主文。
中    華    民    國  一○○  年    九    月   十五   日
                      最高法院刑事第四庭
                          審判長法官  林  永  茂  
                                法官  蘇  振  堂  
                                法官  林  秀  夫  
                                法官  林  立  華  
                                法官  蔡  國  在  
本件正本證明與原本無異
                                      書  記  官  
中    華    民    國  一○○  年    九    月   十六   日
                                                      Ｅ